臺灣高等法院刑事判決
110年度上訴字第325號
上  訴  人  
即  被  告  王阿通


上列上訴人即被告因毒品危害防制條例案件，不服臺灣桃園地方
法院109年度審訴字第1036號，中華民國109年12月9日第一審判
決（起訴案號：臺灣桃園地方檢察署109年度毒偵字第1470號、
第1771號），提起上訴，本院判決如下：
    主  文
上訴駁回。
    理  由
一、原判決意旨略以：公訴意旨以被告甲○○於㈠民國109年1月19
    日晚間10時39分許為警採尿時起往前回溯26小時內之某時，
    在臺北市士林區某工地內，分別基於施用第一級毒品海洛因
    及施用第二級毒品甲基安非他命之犯意，以將海洛因及甲基
    安非他命同置入玻璃球燒烤吸食其煙霧之方式，同時施用第
    一、二級毒品1次。㈡109年2月2日上午11時40分許為警採尿
    時起往前回溯26小時內之某時，在臺灣地區某不詳地點，基
    於施用第一級毒品之犯意，以不詳方式，施用海洛因1次；
    另於109年2月2日上午11時40分許為警採尿時起往前回溯120
    小時內之某時，在臺灣地區某不詳地點，基於施用第二級毒
    品之犯意，以不詳方式，施用甲基安非他命1次。因認被告
    分別涉犯毒品危害防制條例（下稱毒品條例）第10條第1、2
    項之施用第一、二級毒品罪嫌。惟查，被告前於88年間因施
    用毒品案件，經臺灣桃園地方法院以88年度毒聲字第3052號
    裁定送觀察、勒戒後，因認有繼續施用毒品傾向，再經同院
    以88年度毒聲字第6808號裁定令入戒治處所施以強制戒治，
    復經同院以89年度毒聲字第2220號裁定停止戒治，於89年4
    月14日停止戒治出所併付保護管束，迄89年11月8日保護管
    束期滿，並經臺灣桃園地方法院檢察署檢察官以89年度戒偵
    字765號為不起訴處分確定。因此，被告分別於上開公訴意
    旨所示時、地再犯本案施用第一、二級毒品犯行，顯與其最
    近1次因施用毒品而經觀察、勒戒、強制戒治執行完畢釋放
    之日相距已逾3年，本案應再予觀察、勒戒或強制戒治，而
    不得追訴，檢察官逕予起訴，起訴程序違背規定，爰依刑事
    訴訟法第303條第1款、第307條等規定，不經言詞辯論，逕
    諭知不受理判決等語。
二、被告上訴意旨略以：被告不諳法律，不明白判決主文之意思
    ，才提起上訴等詞。經本院依法傳喚被告到庭，其無正當理
    由未到庭，本院無從為其解惑，被告既然具狀提起「上訴」
    ，以不明白判決主文之意思而不願接受原判決，本院仍認其
    係「不服」原判決而提起上訴，先予敘明。
三、按依刑事訴訟法第350條、第361條、第362條、第367條規定
    ，不服地方法院之第一審判決而上訴者，須提出上訴書狀，
    並應敘明具體理由，為上訴必備之程式；其所提出之書狀未
    敘述上訴理由，或僅曾以言詞陳述上訴理由者，均應於上訴
    期間屆滿後20日內補提理由書於第一審法院。第一審法院經
    形式審查，認逾期未補提上訴理由者，應定期間先命補正；
    逾期未補正者，為上訴不合法律上之程式，應以裁定駁回。
    倘已提出上訴理由，但所提非屬具體理由者，則由第二審法
    院以上訴不合法律上之程式，判決駁回。而上開法條規定上
    訴應敘述具體理由，係指須就不服判決之理由為具體之敘述
    而非空泛之指摘而言。是以上訴人之上訴書狀或補提之上訴
    理由書，雖有敘述上訴理由，惟並未具體敘述第一審判決有
    上述違法、不當情形，其所為上訴，即不符合上訴之法定要
    件。又按刑事被告之上訴，以受有不利益之裁判，為求自己
    利益起見請求救濟者，方得為之，若原判決並未論罪科刑，
    即無不利益之可言，自不得上訴（最高法院20年上字第1241
    號判決先例參照）。再按依判決之種類，其對被告最不利至
    最有利之次序為：科刑、免刑、管轄錯誤、不受理、免訴、
    無罪之判決，若僅就原判決聲明不服，並非求為更有利種類
    之判決，即無上訴利益之可言（最高法院92年度台上字第61
    47號判決意旨參照）。
四、經查：
　㈠被告行為後，毒品條例第20條、第23條、第24條業於109年1
    月15日修正公布，並增訂第35之1條，除第24條外，已於同
    年7月15日施行。毒品條例第20條第3項、第23條第2項分別
    修正為「依前項規定為觀察、勒戒或強制戒治執行完畢釋放
    後，『3年後』再犯第10條之罪者，適用前2項之規定」、「觀
    察、勒戒或強制戒治執行完畢釋放後，『3年內』再犯第10條
    之罪者，檢察官或少年法院（地方法院少年法庭）應依法追
    訴或裁定交付審理」。另增訂之同條例第35條之1第2款規定
    「審判中之案件，由法院或少年法院（地方法院少年法庭）
    依修正後規定處理；依修正後規定應為不起訴處分或不付審
    理之裁定者，法院或少年法院（地方法院少年法庭）應為免
    刑之判決或不付審理之裁定」，即法院就審判中之施用毒品
    案件，應依上述修正後規定處理。本案係於109年5月19日即
    上開規定修正施行前繫屬於第一審法院，依前揭說明，本案
    應適用修正施行後之規定處理。
　㈡按上開修正後之毒品條例第20條第3項規定，所謂「3年後再
    犯」，只要本次再犯（不論修正施行前、後）距最近1次觀
    察、勒戒或強制戒治執行完畢釋放，已逾3年者，即該當之
    ，不因其間有無犯第10條之罪經起訴、判刑或執行而受影響
    （最高法院109年度台上大字第3826號刑事大法庭裁定意旨
    參照）。查本案檢察官起訴被告施用第一、二級毒品之犯罪
    時間，距被告最近1次強制戒治執行完畢釋放，已逾3年，依
    上開最高法院刑事大法庭裁定意旨，本件即屬毒品條例第20
    條第3項規定「3年後再犯」之情形，不因被告於其間曾先後
    多次因犯施用毒品罪，經起訴、判刑或執行而受影響，即檢
    察官不得逕予起訴。
  ㈢本案於前述毒品條例修正施行後，即應由檢察官視被告個案
    情形，重啟處遇程序，聲請法院裁定令入勒戒處所觀察、勒
    戒或為附命完成戒癮治療緩起訴處分，檢察官前所為之起訴
    ，因上開法律規定與實務見解改變之情事變更事由，致其程
    序違背規定，法院即應依刑事訴訟法第303條第1款規定諭知
    不受理判決。原審以上開理由認本件之起訴程序違背規定，
    乃判決不受理，核無違誤。
　㈣被告提起上訴並未具體指明原判決有何違法或不當，自非提
    出上訴之具體理由，且本件經原審諭知不受理判決確定後，
    案件即回復到未經起訴之狀態，對被告並無不利益可言，其
    提起上訴並無客觀之法律上利益，與為自己利益請求救濟之
    上訴本旨相違，其上訴顯屬違背法律上之程式，且無從命補
    正，爰不經言詞辯論，逕予駁回。　
據上論斷，應依刑事訴訟法第367條前段、第372條，判決如主文
。
本案經檢察官許炳文提起公訴。
中　　華　　民　　國　　110 　年　　2 　　月　　23　　日
                  刑事第六庭  審判長法  官  劉方慈
                                    法  官  朱嘉川
                                    法  官　曹馨方
以上正本證明與原本無異。
如不服本判決，應於收受送達後20日內向本院提出上訴書狀，其
未敘述上訴之理由者並得於提起上訴後20日內向本院補提理由書
（均須按他造當事人之人數附繕本）「切勿逕送上級法院」。
                                    書記官　游秀珠
中　　華　　民　　國　　110 　年　　2 　　月　　23　　日